臺灣臺北地方法院刑事判決
110年度審訴字第920號
公  訴  人  臺灣臺北地方檢察署檢察官
被      告  張得高
上列被告因詐欺案件，經檢察官提起公訴（110年度偵字第16694
號），被告於本院準備程序中就被訴事實為有罪之陳述，經本院
告知簡式審判程序之旨，並聽取檢察官、被告之意見後，本院合
議庭裁定由受命法官獨任依簡式審判程序審理，判決如下：
    主    文
張得高犯三人以上共同詐欺取財罪，處有期徒刑捌月。
未扣案犯罪所得新臺幣貳仟元沒收之，於全部或一部不能沒收或
不宜執行沒收時，追徵其價額。
    犯罪事實
一、張得高於民國109年10月間起，聽從真實身分不詳、LINE通
    訊軟體暱稱「Lonely」之成年男子派遣，而加入「Lonely」
    及真實身分不詳自稱「江小姐」之成年女子暨其他同夥成年
    人3人以上共組之詐騙集團，以每日報酬新臺幣（下同）2,0
    00元擔任提款車手之工作，渠等乃共同意圖為自己不法所有
    ，基於洗錢、詐欺之犯意聯絡，先由詐騙集團某不詳成年成
    員以如附表所示方式詐騙如附表所示之人，致該人誤信為真
    ，遂依指示將如附表所示款項匯至如附表所示人頭帳戶，再
    由張得高依「Lonely」指示，前往指定地點向同詐騙集團不
    詳成年男子領取裝有人頭帳戶金融提款卡之包裏，復於如附
    表所示時、地，持人頭帳戶金融提款卡至ATM提領詐騙所得後
    ，將所提領款項交付予「江小姐」轉交上游。嗣如附表所示
    之人察覺受騙報警處理，經警調閱相關自動櫃員機監視器錄
    影畫面比對追查，始循線查悉上情。
二、案經陳艷秌訴由臺北市政府警察局中山分局報請臺灣臺北地
    方檢察署檢察官偵查起訴。
    理    由
一、認定犯罪事實所憑之證據及理由：
　　上揭犯罪事實，業經被告張得高於本院準備程序及審理時均
    坦承不諱（見本院卷第137至139、195、197至198頁），核
    與證人即告訴人陳艷秌於警詢、本院審理時之指證述（見偵
    5159卷第31至35頁；本院卷第35、55頁）大致相符，復有受
    理詐騙帳戶通報警示簡便格式表、LINE通訊軟體對話紀錄擷圖
    、相關金融帳戶交易明細資料、ATM提領紀錄、ATM錄影畫面擷圖影
    像、臺北地檢署檢察官110年度偵字第965號案件起訴書、告
    訴人與「土銀林小姐」通話詳細資料之手機畫面截圖、臺灣
    宜蘭地方檢察署檢察官109年度偵字第7470號聲請簡易判決
    處刑書、臺灣宜蘭地方法院110年度簡字第87號刑事簡易判
    決、臺灣高等法院110年度上訴字第1495號刑事確定判決（
    見偵5159卷第27、41、43至45、47至53、55至57、61、99至
    101、109至111、103至108；本院卷第39至44、59至68頁）
    等件在卷可稽，足認被告上開任意性自白與事實相符，應堪
    採信，是本案事證明確，被告犯行洵堪認定，應依法論科。
二、論罪：
　㈠按洗錢防制法於105年12月28日修正公布，並於106年6月28日
    生效施行，其中第14條第1項之一般洗錢罪，祇須有第2條各
    款所示行為之一，而以第3條規定之特定犯罪作為聯結即為
    已足。又依該法規定，倘行為人意圖掩飾或隱匿特定犯罪所
    得來源，而將特定犯罪所得直接消費處分，甚或交予其他共
    同正犯予以隱匿，或由共同正犯以虛假交易外觀掩飾不法金
    流移動，即難認僅單純犯罪後處分贓物之行為，應仍構成新
    法第2條第1或2款之洗錢行為（最高法院108年度台上字第20
    57號、第2425號、第2402號判決意旨參照）。查本案被告與
    暱稱「Lonely」、「江小姐」及其他真實身分不詳詐欺集團
    成年成員對被害人即告訴人所為，構成刑法第339條之4第1
    項第2款加重詐欺取財罪，係最輕本刑6月以上有期徒刑以上
    之罪，屬洗錢防制法第3條第1款所稱特定犯罪，而被告依指
    示持金融卡領取人頭帳戶內之詐欺贓款，再交予上游，藉由
    此等分工模式，層層傳遞，顯可製造金流之斷點，自足隱匿
    該等特定犯罪所得之去向、所在，並非單純犯罪後處分贓物
    之與罰後行為，而該當洗錢防制法所規範之洗錢行為無訛。
　㈡故核被告所為，係犯刑法第339條之4第1項第2款之三人以上
    共同犯詐欺取財罪、第339條之2第1項之非法由自動付款設
    備取財罪及違反洗錢防制法第14條第1項之一般洗錢罪。
　㈢被告就上開加重詐欺取財及洗錢等犯行，與暱稱「Lonely」
    、「江小姐」及其他不詳成年詐騙集團成員間，有犯意聯絡
    及行為分擔，應論以共同正犯。
　㈣被告以一行為觸犯前開加重詐欺取財、不正使用自動付款設
    備詐欺取財罪及洗錢罪等罪名，為想像競合犯，應依刑法第
    55條前段規定，從一重即刑法第339條之4第1項第2款之3人
    以上共同犯詐欺取財罪處斷。
　㈤起訴書漏未論及被告所為，尚涉犯洗錢防制法第14條第1項一
    般洗錢罪及刑法第339條之2第1項之非法由自動付款設備取
    財罪，然被告以不正當之方法（諸如強暴、脅迫、詐欺、竊
    盜或侵占等方式）取得他人之提款卡及密碼，再冒充本人由
    自動提款設備取得他人之物，已該當刑法第339條之2第1項
    之構成要件；又被告所屬詐騙集團以車手從人頭帳戶中提領
    現金，製造金流斷點，後層層交付上游俾切斷金流等事實，
    既經載明於起訴書，本為起訴效力之所及，本院自得併予論
    斷如上。
三、科刑：　　
　㈠累犯裁量不予加重本刑之論述：
　　被告前因公共危險案件，經臺灣士林地方法院以108年度審
    交簡字第89號判決判處有期徒刑4月確定，於109年2月7日易
    科罰金執行完畢等情，有臺灣高等法院被告前案紀錄表附卷
    可參。是被告受徒刑之執行完畢後，5年以內故意再犯本案
    有期徒刑以上之罪，固為累犯，惟本院依司法院釋字第775
    號解釋意旨，審酌被告構成累犯之前案與本案之罪質不同，
    犯罪型態、不法內涵亦均屬有別，難認其對於本案犯行具有
    累犯之特別惡性及刑罰反應力薄弱之情形，爰裁量不予加重
    其法定最低本刑。
　㈡減輕其刑之事由：
　⒈刑法第59條：
　　按犯罪之情狀顯可憫恕，認科以最低度刑仍嫌過重者，得酌
    量減輕其刑，刑法第59條定有明文。考其立法意旨，科刑時
    原即應依同法第57條規定審酌一切情狀，尤應注意該條各款
    所列事項，以為量刑標準，刑法第59條所謂「犯罪之情狀顯
    可憫恕」，自係指裁判者審酌第57條各款所列事項以及其他
    一切與犯罪有關之情狀之結果，認其犯罪足堪憫恕者而言，
    倘審酌一切犯罪情狀，認客觀上足以引起一般同情，認為縱
    予宣告法定最低刑度猶嫌過重者，即有其適用。刑法第339
    條之4第1項之加重詐欺取財罪，其法定刑為1年以上7年以下
    有期徒刑，然犯加重詐欺取財罪者，其原因動機不一，犯罪
    情節、涉案程度未必盡同，所造成之社會危害自屬有異，法
    律科處此類犯罪，所設之法定最低本刑卻同為「1年以上有
    期徒刑」，不可謂不重，於此情形，自非不可依客觀之犯行
    與主觀之惡性加以考量其情狀，是否有可憫恕之處，適用刑
    法第59條之規定酌量減輕其刑，期使個案裁判之量刑，能斟
    酌至當，符合罪刑相當原則及比例、平等原則。經查，被告
    貪圖不法報酬而觸犯上開之罪，固應非難，惟考量其年逾50
    歲，教育程度不高，從事勞力工作，本身罹患持續性憂鬱症
    、焦慮症及酒精性肝硬化等病症，且母親罹患左側乳癌，必
    須持續就醫治療，有診斷證明書附卷可參，因求職不易，循
    報紙徵人廣告與對方聯繫，此亦據被告供述在卷（見本院卷
    第35、137至138頁），迫於經濟壓力，一時失慮而參與本案
    犯罪，尚非惡性重大之徒，且擔任出面提領款項之「車手」
    角色，最易遭警查緝，較諸隱身幕後指揮規劃或機房等核心
    人員，實為犯罪分工中較為低階、受支配之角色，又本案詐
    騙金額為2萬元，被告當日實際取得2,000元報酬，均非甚鉅
    。本院審慎斟酌上情，認本案縱科處法定最低度刑，仍屬情
    輕法重，爰依刑法第59條規定酌量減輕其刑。
　⒉洗錢防制法第16條第2項：
　⑴按想像競合犯之處斷刑，本質上係「刑之合併」。其所謂從
    一重處斷，乃將想像競合犯組成之評價上數罪，合併為科刑
    一罪，其所對應之刑罰，亦合併其評價上數罪之數法定刑，
    而為一個處斷刑。易言之，想像競合犯侵害數法益者皆成立
    犯罪，論罪時必須輕、重罪併舉論述，同時宣告所犯各罪名
    ，包括各罪有無加重、減免其刑之情形，亦應說明論列，量
    刑時併衡酌輕罪部分量刑事由，評價始為充足，然後依刑法
    第55條前段規定「從一重處斷」，非謂對於其餘各罪可置而
    不論。因此，法院決定處斷刑時，雖以其中最重罪名之法定
    刑，做為裁量之準據，惟於裁量其輕重時，仍應將輕罪合併
    評價在內。故對於被告於偵、審自白各犯行，是否適用洗錢
    防制法第16條第2項之規定就所犯同法第14條第1項之洗錢罪
    部分減輕其刑，若僅泛言被告已從一重之刑法第339條之4第
    1項第2款之罪處斷，無從適用前述規定減刑，則於法未合（
    最高法院108年度台上字第4405號、第4408號判決同斯旨）
    。
　⑵經查，被告於本院審理時自白一般洗錢犯行，依洗錢防制法
    第16條第2項規定原應減輕其刑。惟被告所犯一般洗錢罪係
    屬想像競合犯其中之輕罪，被告就本案犯行係從一重之三人
    以上共同詐欺取財罪，就此部分想像競合輕罪得減刑部分，
    依上開說明，均由本院於後述依刑法第57條量刑時，一併衡
    酌該部分減輕其刑事由。
　㈢量刑：
　  爰審酌被告因經濟與身體健康狀況不佳，難以從事勞力密集
    工作，未思審慎求職，竟貿然聽從真實身分不詳之成年人指
    示，擔任持多張非自己所有之金融提款卡前往ATM提領款項
    、復將贓款轉交予真實身分不詳上游之車手，並領取與該工
    作內容難易度顯不相當之日薪，而與詐騙集團遂行共同詐欺
    犯行，侵害告訴人之財產法益，破壞社會秩序，迄未能賠償
    告訴人所受損失；惟念被告犯後坦承犯行，兼衡被告在本案
    犯罪中所扮演之角色及參與犯罪之程度、上繳財物之金額，
    自述國中肄業之智識程度，現無業、其自身與母親均罹患疾
    病，迫於經濟壓力，一時失慮而犯罪，尚非惡性重大之徒，
    且擔任犯罪分工中較為低階、受支配之角色，本案詐騙金額
    及被告實際不法所得亦非甚鉅，暨其犯罪動機、目的、手段
    等一切情狀，量處如主文所示之刑。
四、關於沒收：
  ㈠按犯罪所得，屬於犯罪行為人者，沒收之，於全部或一部不
    能沒收或不宜執行沒收時，追徵其價額，刑法第38條之1第1
    項前段、第3項分別定有明文。查被告本案擔任提款車手，
    單日可獲得報酬2,000元，其餘贓款則全數上繳予詐騙集團
    上游，業據被告於警詢、偵查中供陳明確（見偵5159卷第19
    、90頁），堪認被告本案犯罪所得共為2,000元，且未扣案
    ，應依前揭規定宣告沒收之，並於全部或一部不能沒收或不
    宜執行沒收時，追徵其價額。
　㈡次按洗錢防制法第18條第1項前段規定：「犯第14條之罪，其
    所移轉、變更、掩飾、隱匿、收受、取得、持有、使用之財
    物或財產上利益，沒收之」。查本案被告就本件所提領之現
    金2萬元款項部分，業經上繳詐欺集團，已非其所有，又不
    在其實際掌控中，被告對之並無所有權及事實上管領權，自
    無從對其加以宣告沒收或追徵，附此敘明。
據上論斷，應依刑事訴訟法第284條之1、第273條之1第1項、第2
99條第1項前段，洗錢防制法第2條第2款、第14條第1項、第16條
第2項，刑法第11條、第28條、第339條之4第1項第2款、第339條
之2第1項、第59條、第55條、第38條之1第1項前段、第3項，刑
法施行法第1條之1第1項，判決如主文。
本案經檢察官陳建宏提起公訴，檢察官唐仲慶、黃思源到庭執行
職務。
中　　華　　民　　國　　111 　年　　2 　　月　　24　　日
　　　　　　　　　刑事第二十一庭法　官  歐陽儀
上正本證明與原本無異。 
如不服本判決應於收受送達後20日內向本院提出上訴書狀，並應
敘述具體理由；其未敘述上訴理由者，應於上訴期間屆滿後20日
內向本院補提理由書（均須按他造當事人之人數附繕本）「切勿
逕送上級法院」。告訴人或被害人如對於本判決不服者，應具備
理由請求檢察官上訴，其上訴期間之計算係以檢察官收受判決正
本之日期為準。 因疫情而遲誤不變期間，得向法院聲請回復原
狀。
                                書記官  程于恬
中　　華　　民　　國　　111 　年　　2 　　月　　24　　日
附表：
告訴人 詐騙方式 匯款/轉帳時間(依詐騙帳戶交易明細所示) 詐騙帳戶 詐騙金額 提款時間(依詐騙帳戶交易明細所示) 提款地點 提款金額 陳艷秌 不詳詐欺集團成員於109年11月6日中午12時前某時許，透過LINE通訊軟體以「土地銀行行員林小姐」之名義向陳艷秌佯稱：伊因故欲向陳艷秌借款云云，致陳艷秌誤信為真，爰依指示匯款右列款項至右列帳戶。 109年11月6日中午12時0分許 華南商業銀行羅東分行帳號000-000000000000號帳戶（戶名：劉亞晴） 新臺幣（下同）2萬元 109年11月6日中午12時8分許 合作金庫商業銀行（民權分行）自動櫃員機（臺北市○○區○○○路0段00號） 2萬元                                                                         


附錄本案論罪科刑法條全文：
中華民國刑法第339條之2（違法由自動付款設備取得他人之物之
處罰）：
意圖為自己或第三人不法之所有，以不正方法由自動付款設備取
得他人之物者，處三年以下有期徒刑、拘役或三十萬元以下罰金
。
以前項方法得財產上不法之利益或使第三人得之者，亦同。
前二項之未遂犯罰之。

中華民國刑法第339條之4：
犯第339 條詐欺罪而有下列情形之一者，處1年以上7年以下有期
徒刑，得併科1 百萬元以下罰金：
一、冒用政府機關或公務員名義犯之。
二、三人以上共同犯之。
三、以廣播電視、電子通訊、網際網路或其他媒體等傳播工具，
    對公眾散布而犯之。前項之未遂犯罰之。
　　
洗錢防制法第14條：
有第二條各款所列洗錢行為者，處七年以下有期徒刑，併科新臺
幣五百萬元以下罰金。
前項之未遂犯罰之。
前二項情形，不得科以超過其特定犯罪所定最重本刑之刑。

洗錢防制法第2條：
本法所稱洗錢，指下列行為：
一、意圖掩飾或隱匿特定犯罪所得來源，或使他人逃避刑事追訴
    ，而移轉或變更特定犯罪所得。
二、掩飾或隱匿特定犯罪所得之本質、來源、去向、所在、所有
    權、處分權或其他權益者。
三、收受、持有或使用他人之特定犯罪所得。